臺灣高等法院臺中分院刑事裁定　　　　100年度毒抗字第960號
抗　告　人
即　被　告　劉蔓伶
上列抗告人因聲請觀察勒戒案件，不服臺灣苗栗地方法院中華民
國100年10月21日100年度毒聲字第197 號裁定（聲請案號：臺灣
苗栗地方法院檢察署100年度聲觀字第162號；偵查案號：100 年
度毒偵字第1326號），提起抗告，本院裁定如下：
    主  文
抗告駁回。
    理  由
一、抗告意旨略以：(一)依毒品危害防制條例規定，施用毒品者一
    經查獲，檢察官得依職權向地方法院聲請勒戒、美沙冬替代
    療法（緩起訴）、或令其服社區勞役、簡易判決等裁定。(二)
    抗告人肩負家庭重擔，在市場擺地攤販賣衣物維生，若入勒
    戒處所，將斷送家中經濟來源，請改判以美沙冬替代療法（
    緩起訴）之裁定代之云云。
二、按犯施用第一級、第二級毒品之罪者，檢察官應聲請法院裁
    定令被告入戒治處所觀察、勒戒，其期間不得逾二月；依前
    項規定為觀察、勒戒或強制戒治執行完畢釋放後，五年後再
    犯第10條之罪者，適用本條前2 項之規定，毒品危害防制條
    例第20條第1項、第3項分別定有明文。
三、經查：
  (一)本件抗告人即被告劉蔓伶（下稱抗告人）基於施用第一級毒
    品海洛因之犯意，於民國100年8月22日13時20分採尿時起回
    溯26小時內某時許，在某處施用第一級毒品海洛因一次，嗣
    於同日11時許因涉嫌販賣第一級毒品海洛因予他人，赴苗栗
    縣警察局刑事警察大隊接受詢問，詢問過程中同意警察採尿
    送驗，經中山醫學大學附設醫院檢驗科藥物檢驗中心檢驗其
    尿液檢體成嗎啡陽性反應，有該檢驗中心100年9月8 日出具
    之尿液檢驗報告、苗栗縣警察局刑警大隊偵辦毒品案尿液代
    碼對照表各1紙附卷可稽（見偵卷影印卷第8頁背面、第9 頁
    正面）；且抗告人於接受警詢同日下午隨後接受檢察官訊問
    ，亦供稱若驗尿結果為陽性反應則承認驗尿結果。足徵其於
    查獲驗尿前之26小時內確有施用第一級毒品海洛因之行為。
  (二)又「犯施用第一級毒品之罪者，檢察官『應』聲請法院令被
    告入戒治處所觀察、勒戒」，為前開毒品危害防制條例第20
    條第1 項所明文，此乃強制規定，檢察官除聲請令其入戒治
    處所觀察、勒戒之處分以外，並無改採其他處分（例如美沙
    冬替代療法等）之權限；且觀察勒戒係屬保安處分，原審法
    院僅能就檢察官聲請觀察勒戒之內容審酌有無理由，亦無另
    得否為美沙冬戒癮治療之權限。從而，原審法院認檢察官之
    聲請為正當，依毒品危害防制條例第20條第1 項之規定，裁
    定將抗告人送勒戒處所觀察勒戒，核無不合，上揭抗告意旨
    (一)之部分，實乃對法律之誤解，並不足採。至抗告意旨另稱
    其身負家庭經濟重擔等情，固值憐憫，但此與免於觀察、勒
    戒處分之法定要件不合，是抗告人請求免為觀察勒戒處分，
    另聲請諭知美沙冬戒癮治療之措施，尚屬無據。本件抗告為
    無理由，應予駁回。
四、據上論斷，應依刑事訴訟法第412條，裁定如主文。
中    華    民    國   100    年    11    月    16    日
            刑事第三庭  審判長法  官  王  增  瑜
                              法  官  李  悌  愷
                              法  官  唐  光  義
以上正本證明與原本無異。
不得再抗告。
                              書記官  呂  安  茹
中    華    民    國   100    年    11    月    16    日